臺灣高等法院臺南分院民事裁定　　　　　 94年度抗字第264號
抗　告　人　乙○○
代　理　人　丙○○
相　對　人　甲○○
上列抗告人因與相對人間聲請限期起訴事件，對於中華民國94年
4月20日臺灣臺南地方法院94年度聲字第433號裁定提起抗告，本
院裁定如下：
    主    文
抗告駁回。
抗告訴訟費用由抗告人負擔。
    理    由
一、原審法院裁定以：
  (一)、按經准為假扣押，而本案尚未繫屬者，命假扣押之法院應
      依債務人聲請，命債權人於一定期間內起訴，民事訴訟法
      第529條第1項定有明文。
  (二)、本件抗告人即債權人乙○○為保全對於相對人即債務人甲
      ○○請求給付票款之強制執行，經聲請原審法院於民國（
      下同）94年2月25日以94年度裁全字第719號准予假扣押裁
      定後，迄未起訴，業經依職權調閱94年度裁全字第719號
      民事假扣押裁定卷宗核閱無訛，並經查明兩造無民事訴訟
      事件繫屬原審法院無訛，從而，相對人聲請限期命抗告人
      起訴，核與前開規定相符，自應准許。爰裁定命抗告人應
      於該裁定送達後7日內，就欲保全執行之請求向該管法院
      起訴等語。
二、抗告意旨略以：
  (一)、按「當事人不得就已起訴之事件，於訴訟繫屬中，更行起
      訴」，民事訴訟法第253條定有明文。
  (二)、次按「已起訴之事件，在訴訟繫屬中，該訴訟之原告或被
      告不得更以他造為被告，就同一訴訟標的提起新訴或反訴
      ，為民事訴訟法第253條所明定。所謂就同一訴訟標的提
      起新訴或反訴，不僅指前後兩訴係就同一訴訟標的求為相
      同之判決而言，其前後兩訴係就同一訴訟標的求為相反之
      判決，亦包含在內。故前訴以某法律關係為訴訟標的，求
      為積極之確認判決，後訴以同一法律關係為訴訟標的，求
      為消極之確認判決，仍在上開法條禁止重訴之列。」，最
      高法院40年台上字第1530號判例可資參照。
  (三)、復按「已起訴之事件，在訴訟繫屬中，該訴訟之原告或被
      告不得更以他造為被告，就同一訴訟標的提起新訴或反訴
      ，此觀民事訴訟法第253條之規定自明。所謂就同一訴訟
      標的提起新訴或反訴，不僅指後訴係就同一訴訟標的求為
      與前訴內容相同之判決而言，即後訴係就同一訴訟標的，
      求為與前訴內容可以代用之判決，亦屬包含在內。故前訴
      以某請求為訴訟標的求為給付判決，而後訴以該請求為訴
      訟標的，求為積極或消極之確認判決，仍在上開法條禁止
      重訴之列。」，最高法院46年台抗字第1360號判例可資參
      照。
  (四)、查，本件訴訟前經相對人向臺灣板橋地方法院三重簡易庭
      起訴確認本票債權不存在之訴（94年度重簡字第295號）
      ，此有證物1開庭通知書影本乙張可為證。
  (五)、相對人既就本件本票債權之糾葛已先行對抗告人提起訴訟
      確認本票債權不存在之訴，若抗告人再提起民事訴訟請求
      相對人給付同一張本票、同面額新臺幣（下同）7,000,00
      0元之民事訴訟事件，則前後兩訴訟事件之訴訟標的同一
      ，請求判決之內容相反、當事人相同，觀諸前開法律之規
      定意旨，前後訴訟係屬同一訴訟事件，彼此兩訴得以相互
      代用，違反重複起訴禁止之原則。
  (六)、又本件假扣押裁定之系爭本票債權7,000,000元，抗告人
      日前業已取得臺灣板橋地方法院94年度票字第281號民事
      裁定及其確定證明書（證2），是抗告人已取得本案之執
      行名義之際，倘若再重行起訴請求相對人給付相同面額之
      本票債權之訴訟事件，顯無保護之必要與實益云云，為此
      依法提起抗告。
三、按本案尚未繫屬者，命假扣押之法院應依債務人聲請，命債
    權人於一定期間內起訴，民事訴訟法第529條第1項定有明文
    。又民事訴訟法第529條第1項規定「本案尚未繫屬者，命假
    扣押之法院應依債務人聲請，命債權人於一定期間內起訴」
    ，此之所謂起訴，係指依訴訟程序提起訴訟，得以確定其私
    權之存在，而取得給付之確定判決者而言（參照最高法院65
    年度台抗字第44號判例意旨）；又按民事訴訟法第529條第1
    項規定曰「起訴」，自係指依訴訟程序，提起訴訟，以確定
    其私權之存在，而取得給付之確定判決而言，應不包括其他
    。故債權人依票據法第123條向法院聲請裁定而強制執行之
    情形，自不包括在內【參照最高法院65年度第1次民庭庭推
    總會議決議 (一)意旨】。
四、經查：
  (一)、查抗告人向原審法院本於本票債權7,000,000元在900,000
      元範圍內聲請對相對人假扣押，經原審法院於94年2月25
      日以94年度裁全字第719號裁定准為對相對人之財產在900
      000元之範圍內為假扣押，業經本院依職權調閱原審法院
      94年度裁全字第719號假扣押裁定卷宗核閱無訛。然抗告
      人迄今未對相對人起訴，則依前揭說明，原審法院准許相
      對人之聲請，裁定抗告人應於裁定送達後7日內，就其欲
      保全執行之請求，向管轄法院起訴，自無不合。
  (二)、抗告意旨主張：「相對人既就本件本票債權之糾葛業先行
      對抗告人提起訴訟確認本票債權不存在之訴（臺灣板橋地
      方法院三重簡易庭94年度重簡字第295號），抗告人若再
      請求相對人給付同一張本票、同面額7,000,000元之民事
      訴訟，恐違反重複起訴禁止之原則。又本件假扣押之本票
      債權，抗告人日前業已取得臺灣板橋地方法院94年度票字
      第281號民事裁定及其確定證明書，是抗告人已取得本案
      之執行名義，尚無再重行起訴請求相對人給付相同面額之
      本票債權訴訟之必要」云云。惟查，本件相對人雖對抗告
      人提起確認系爭本票債權7,000,000元不存在之訴，有抗
      告人所提民事起訴狀及臺灣板橋地方法院三重簡易庭94年
      度重簡字第295號通知書影本附卷可按，抗告人於本院亦
      直承於臺灣板橋地方法院三重簡易庭94年度重簡字第295
      號訴訟中並未反訴請求給付票款7,000,000元（或假扣押
      範圍內之900,000元），或另起訴請求相對人應給付票款
      7,000,000元（或假扣押範圍內之900,000元）之訴，而相
      對人所請求之前開消極確認系爭本票債權7,000,000元不
      存在之訴，無從代用抗告人應提起積極之請求相對人應給
      付票款7,000,000元（或假扣押範圍內之900,000元）之訴
      ，則抗告人應提起積極之請求相對人應給付票款7,000,00
      0元（或假扣押範圍內之900,000元）之訴，並不違反一事
      不再理之原則，是抗告意旨主張其若另訴請求相對人應給
      付票款7,000,000元（或假扣押範圍內之900,000元）之訴
      ，違反一事不再理之原則云云，要無可採；又揆諸前揭說
      明，假扣押乃為保全將來之強制執行，得為執行名義者為
      給付判決，故本件抗告人之起訴應限於給付之訴，其雖向
      臺灣板橋地方法院聲請系爭本票7,000,000元准許強制執
      行，經該院於94年1月18日以94年度票字第281號裁定准許
      ，且於94年3月3日確定在案，惟仍不得認為其已經起訴。
      從而，原審法院裁定准許相對人之聲請限期命抗告人起訴
      ，核無不合。抗告意旨仍執前詞指摘原裁定不當，求予廢
      棄，非有理由。
五、據上論結，本件抗告為無理由，依民事訴訟法第495條之1第
    1 項、第449條第1項、第95條、第78條，裁定如主文。
中　　華　　民　　國　　94　　年　　7 　　月　　20　　日
                  民事第四庭  　審判長法　官  林金村
　　　　　　　　　　　　　　　        法　官  黃三哲
　　　　　　　　　　　　　　　        法　官  胡景彬
上為正本係照原本作成。
抗告人如不服本裁定，僅得於收受本裁定正本送達後10日內以適
用法規顯有錯誤為理由，向本院提出再抗告狀（須附繕本1份及
繳納再抗告裁判費新台幣1000元），並經本院許可後始可再抗告
於最高法院。
中　　華　　民　　國　　94　　年　　 7　　月　　21　　日
                                      書記官  趙玲瓏
【附記】                                           J
民事訴訟法第495條之1第2項準用同法第466條之1第1、2項規定
：
I對於第二審判決上訴，上訴人應委任律師為訴訟代理人。但上
  訴人或其法定代理人具有律師資格者，不在此限。
II上訴人之配偶、三親等內之血親、二親等內之姻親，或上訴人
  為法人、中央或地方機關時，其所屬專任人員具有律師資格並
  經法院認為適當者，亦得為第三審訴訟代理人。
